【裁判字號】    97,上易,830
【裁判日期】    971110
【裁判案由】    竊盜
【裁判全文】
臺灣高等法院高雄分院刑事判決         97年度上易字第830號
上  訴  人  臺灣高雄地方法院檢察署檢察官
上  訴  人
即  被  告  甲○○
上列上訴人因被告竊盜案件，不服臺灣高雄地方法院96年度易字
第3542號中華民國97年8 月8 日第一審判決（起訴案號：臺灣高
雄地方法院檢察署96年度偵字第21424 號），提起上訴，本院判
決如下：
    主  文
原判決關於甲○○部分撤銷。
甲○○共同犯業務侵占罪，共肆罪，各處有期徒刑陸月，應執行
有期徒刑壹年陸月。
    事  實
一、緣曾滿堂（已經原審判決有罪確定）為華中興業股份有限公
    司（址設高雄市○○區○○街1 號，下稱華中興業公司）生
    產部領班，負責機械操作、出貨及夜間值班管領廠區貨物之
    業務，為從事業務之人。甲○○則以駕駛營業曳引車為業，
    因曾多次受客戶委託至華中興業公司載運爐石粉，而與曾滿
    堂熟識。其2 人基於意圖為自己不法所有之犯意聯絡，利用
    曾滿堂擔任華中興業公司夜間值班管領廠區貨物之機會，分
    別於96年6 月1 日晚上6 時53分許、同年6 月2 日晚上9 時
    11 分 許、同年6 月12日凌晨3 時37分許、同年6 月13日凌
    晨4 時50分許，4 次由甲○○駕駛車牌號碼016-GA號營業曳
    引車進入華中興業公司廠區內，停放在載貨之地磅區，再由
    曾滿堂在發貨站內操作機器，將曾滿堂持有之華中興業公司
    之爐石粉裝載至前開曳引車上，以變易持有為所有方式共同
    侵占華中興業公司之爐石粉共計4 車次【每車次計35噸，總
    計140 噸，價值約新台幣（下同）14萬元】。其2 人得手後
    旋即由甲○○駕駛前開曳引車載運侵占所得之爐石粉至高屏
    地區、臺東等地出售牟利，所得款項朋分花用。嗣經華中興
    業公司調閱廠內之監視錄影畫面及上開日期之發貨日報表發
    覺後，報警處理，始查知上情。
二、案經華中興業公司訴由高雄市政府警局小港分局報請臺灣高
    雄地方法院檢察署檢察官偵查起訴。
    理  由
壹、程序方面
一、按被告以外之人於偵查中向檢察官所為陳述，除顯有不可信
    之情況者外，得為證據，同法第159 條之1 第2 項定有明文
    。本件證人即華中興業公司協理楊志亮於檢察官偵查中所為
    之陳述（見偵查卷第17頁），經依法具結，並無顯不可信之
    情況，且被告於本院表示無庸傳訊證人楊志亮，捨棄對質詰
    問權，依上說明，其於偵查中之證言自具有證據能力。
二、證人楊志亮於警詢時所為之審判外陳述，業經檢察官及被告
    同意作為證據，本院審酌上開言詞陳述作成時之證據取得過
    程並無瑕疵，認以之作為證據應為適當，依刑事訴訟法第15
    9 條之5 第1 項之規定，得為證據，而有證據能力。
貳、實體方面
一、訊據上訴人即被告甲○○對上揭事實坦承不諱，核與證人即
    華中興業公司協理楊志亮於警詢、偵查中證述內容一致，並
    與共犯曾滿堂於原審供述情節相符，復有華中興業公司發貨
    日報表影本4 紙、監視錄影光碟4 片及本院勘驗筆錄、監視
    器錄影畫面擷取照片5 幀在卷足資佐證。是被告自白與事實
    相符，事證明確，被告犯行，堪予認定，應予依法論科。
二、核被告所為，係犯刑法第336 條第2 項之業務侵占罪。公訴
    意旨雖認被告應依刑法第320 條第1 項之竊盜罪處斷，惟華
    中興業公司於夜間係由共犯曾滿堂值班，管領公司廠區內貨
    物，夜間其有出貨權限等情，已據被告供明在卷（見本院卷
    第35-39 頁筆錄），經核與共犯曾滿堂於警詢供述：「平常
    上班時間是由公司小姐管制車輛出貨之發貨單，下班時間（
    17 時 至翌日8 時）則由該班當班的人管制發貨」（見警卷
    第2 頁）等情相符，是被告4 次所載運爐石粉係由共犯曾滿
    堂持有管理中，堪以認定。被告與共犯曾滿堂係將曾滿堂業
    務持有中之爐石粉予以易持有為所有之意思加以侵占後變賣
    ，其所為應屬共犯業務侵占罪，公訴人認應依竊盜罪處斷，
    尚有未洽，惟該起訴之基本事實同一，爰依法變更起訴法條
    。被告雖未在華中興業公司有管理持有廠區貨物之業務身分
    ，惟其與有該業務身分之共犯曾滿堂共同實施業務侵占行為
    ，依刑法第31條第1 項規定，仍為共犯。其所犯上開4 次犯
    行，犯意個別，行為互殊，應分論併罰。
三、原審據以論處被告竊盜罪刑，固非無見；惟查：被告所為，
    應屬共犯4 次業務侵占罪，原審論以共犯4 次竊盜罪尚有未
    合。被告上訴意旨以原審量刑過重，檢察官以原審量刑過輕
    ，指摘原判決不當，雖均為無理由，惟原審既有上開可議之
    處，自應由本院將原判決關於被告甲○○部分撤銷改判。
四、爰審酌被告正值壯年，不思以正當方式獲取財物，竟利用共
    犯曾滿堂擔任華中興業公司值班管理持有貨物機會，共同侵
    占公司財物，造成被害人財產損失，且迄今尚未與被害人達
    成和解，賠償其所受之損害，行為實有不該，又被告自警詢
    至偵查程序，雖均否認犯行，惟至原審及本院審理時，尚知
    坦承犯行，犯後態度尚稱良好，其所侵占之財物價值非鉅（
    約14萬元），並斟酌已判決確定共犯曾滿堂所處刑度與其犯
    罪動機、目的、手段、所生損害及犯行分擔輕重等一切情狀
    ，量處如主文所示之刑，並定應執行之刑，以資懲儆。
據上論結，應依刑事訴訟法第369 條第1 項前段、第364 條、第
299 條第1 項前段、第300 條，刑法第31條第1 項、第336 條第
2 項、第51條第5 款，判決如主文。
本案經檢察官蔡國禎到庭執行職務。
中    華    民    國    97    年    11    月    10    日
                刑事第三庭  審判長法  官  周賢銳
                                  法  官  黃仁松
                                  法  官  施柏宏
以上正本證明與原本無異。
本件判決不得上訴。
中    華    民    國    97    年    11    月    10    日
                                  書記官  白  蘭
附錄本件判決論罪科刑法條：
中華民國刑法第336條第2頁（業務侵占罪）
對於業務上所持有之物，犯前條第1 項之罪者，處6 月以上5 年
以下有期徒刑，得併科3 千元以下罰金。


司法院資訊處製作；財團法人民間司法改革基金會備份。
